【裁判字號】    99,訴,262
【裁判日期】    990305
【裁判案由】    毒品危害防制條例
【裁判全文】
臺灣板橋地方法院刑事判決               99年度訴字第262號
公  訴  人  臺灣板橋地方法院檢察署檢察官
被      告  甲○○
上列被告因違反毒品危害防制條例案件，經檢察官提起公訴（98
年度毒偵字第8912號），經本院合議庭裁定進行簡式審判程序，
判決如下：
    主  文
甲○○施用第一級毒品，處有期徒刑玖月。扣案之甲基安非他命
驗餘淨重零點伍陸壹捌公克，沒收銷燬之。包裝上開甲基安非他
命之外包裝袋壹個沒收。
    事  實
一、甲○○前因施用第二級毒品案件，經本院於民國98年6 月25
    日以98年度毒聲字第870 號裁定送勒戒處所執行觀察、勒戒
    後，因認無繼續施用毒品之傾向，而於98年9 月1 日觀察、
    勒戒執行完畢釋放出所，並經臺灣板橋地方法院檢察署檢察
    官於98年9 月4 日以98年度毒偵字第3789號為不起訴處分確
    定。詎其仍不知悔改，於上開觀察、勒戒執行完畢釋放後5
    年內，復基於施用第一級毒品海洛因及第二級毒品甲基安非
    他命之犯意，於98年11月26日中午11、12時許，在其位在臺
    北縣中和市○○路41巷3 號6 樓住處內，以將海洛因及甲基
    安非他命置入玻璃球內以火加熱燒烤吸食其煙霧之方式，同
    時施用第一級毒品海洛因及第二級毒品甲基安非他命1 次。
    嗣於98年11月26日下午2 時45分許，為警在臺北縣中和市○
    ○路與秀峰街口查獲，並扣得甲基安非他命1 包（驗餘淨重
    0.5618公克）。
二、案經臺北縣政府警察局中和第一分局報請臺灣板橋地方法院
    檢察署檢察官偵查起訴。
    理  由
一、本件被告甲○○所犯均係死刑、無期徒刑、最輕本刑為三年
    以上有期徒刑以外之罪，其於準備程序中就被訴事實為有罪
    之陳述，經本院告知簡式審判程序之旨，並聽取公訴人、被
    告之意見後，經本院合議庭依刑事訴訟法第273 條之1 第1
    項規定裁定由受命法官獨任進行簡式審判程序，合先敘明。
二、認定犯罪事實所憑證據及理由
（一）上揭同時施用第一、二級毒品犯行之事實業據被告甲○○
      於本院準備程序及審理時均坦承不諱。
（二）被告於98年11月26日下午2 時45分許為警查獲後，經予以
      採集其尿液檢體（代碼編號為E0000000），經送臺灣檢驗
      科技股份有限公司以酵素免疫分析法初步檢驗，再以氣相
      層析／質譜儀法確認檢驗後，確呈安非他命類及鴉片類陽
      性反應一節，有臺北縣政府警察局中和第一分局毒品案犯
      罪嫌犯人姓名及代碼對照表、臺灣檢驗科技股份有限公司
      濫用藥物檢驗報告（報告日期：98年12月15日；報告編號
      ：UL/2009/C0065 號）在卷可稽（偵卷第38、36頁）
（三）按「尿液毒品檢驗…若能使用先進之氣相層析質譜儀分析
      法確認，則可完全排除偽陽性之干擾，為目前最具公信力
      的檢驗方法。」等語，有法務部調查局第六處87年9 月29
      日（87）發技（一）字第87074574號函附卷為憑，足見前
      揭臺灣檢驗科技股份有限公司所使用之檢驗方法已可完全
      排除毒品偽陽性之干擾，其檢驗結果堪以採信；而「海洛
      因經注射入人體後，約百分之20於24小時內自尿中排出，
      一般而言，尿液中能否驗出嗎啡陽性反應，與其投與量、
      投與途徑、採尿時間、個人體質及檢驗方法之靈敏度有關
      ，國外曾有文獻報導注射6 毫克之海洛因鹽酸鹽，其代謝
      物嗎啡之平均可檢出時限約為26小時」，且「甲基安非他
      命經口服投與後約百分之70於24小時內自尿液中排出，約
      百分之90於96小時內自尿液中排出，甲基安非他命之檢出
      與其投與方式、投與量、個人體質、採尿時間及檢測儀器
      之精密度等諸多因素有關，惟依上述資料推斷，最長可能
      不會超過4 日」等情，此有行政院衛生署藥物食品檢驗局
      （81）藥檢壹字第8114885 、001156號函各1 紙附卷可憑
      。再按「海洛因與安非他命等毒品通常均可以口服、鼻吸
      、注射或抽吸方式施用，如以錫箔紙或玻璃球燒烤產生煙
      霧藉口吸入之施用方式，俗稱『追龍』，另亦可加入美娜
      水後以針筒注射方式施用，視不同施用者之用毒習性，前
      述二者亦可混合使用」，此有法務部調查局92年7 月9 日
      調科壹字第09200203820 號1 份可參。是被告供稱其於98
      年11月26日中午11、12時許，以將海洛因及甲基安非他命
      置入玻璃球內以火加熱燒烤吸食其煙霧之方式，同時施用
      第一級毒品海洛因及第二級毒品甲基安非他命等情，尚非
      無據。
（四）又被告於98年11月26日下午2 時45分許，為警在臺北縣中
      和市○○路與秀峰街口查獲，當場扣得疑似第二級毒品甲
      基安非他命白色透明結晶體1 包，有臺北縣政府警察局中
      和第一分局中和派出所搜索、扣押筆錄、扣押物品目錄表
      各1 份，及扣案物品照片3 張在卷可按（偵卷第11至12、
      13、21至22頁）。而本件扣案白色透明結晶體1 包（含袋
      毛重0.8170公克，淨重0.5620公克，取樣0.0002公克，驗
      餘淨重0.5618公克），經送交通部民用航空局航空醫務中
      心以氣相層析質譜儀法檢驗結果，確含有第二級毒品甲基
      安非他命成分等情，有該醫務中心於98年12月7 日出具之
      航藥鑑字第0986166 號毒品鑑定書1 紙在卷可稽（偵卷第
      37頁）。
（五）綜上所述，被告之尿液經以氣相層析質譜儀分析法檢驗，
      既呈安非他命類及鴉片類陽性反應，佐以上函示，並有扣
      案物品可稽，顯見被告於本院審理時所坦承其於98年11月
      26日中午11、12時許同時施用海洛因及甲基安非他命一節
      ，應與事實相符而值採信。
（六）被告前因施用第二級毒品案件，經本院於98年6 月25日以
      98年度毒聲字第870 號裁定送勒戒處所執行觀察、勒戒後
      ，因認無繼續施用毒品之傾向，而於98年9 月1 日觀察、
      勒戒執行完畢釋放出所，並經臺灣板橋地方法院檢察署檢
      察官以98年度毒偵字第3789號為不起訴處分確定等情，有
      臺灣高等法院被告前案紀錄表1 份在卷可按，是被告於上
      揭觀察、勒戒執行完畢釋放後5 年內，再犯本件施用毒品
      之犯行，已不屬毒品危害防制條例第20條規定之「初犯」
      或「5 年後再犯」，應依同條例第10條處罰（最高法院97
      年第5 次刑事庭會議決議意旨參照）。被告犯行堪以認定
      ，應依法論科。
三、論罪科刑
（一）罪名：查甲基安非他命屬毒品危害防制條例第2 條第2 項
      第2 款所規定之第二級毒品，海洛因屬毒品危害防制條例
      第2 條第2 項第1 款所規定之第一級毒品。核被告於98年
      11月26日中午11、12時許同時施用海洛因及甲基安非他命
      之行為，則分別係犯毒品危害防制條例第10條第1 項施用
      第一級毒品罪及同條第2 項施用第二級毒品罪。
（二）吸收關係：被告上揭為施用而分別持有第一、二級毒品之
      低度行為，分別為施用第一、二級毒品之高度行為所吸收
      ，均不另論罪。
（三）想像競合：被告於98年11月26日中午11、12時許，將第一
      級毒品海洛因與第二級毒品甲基安非他命摻在一起同時施
      用，業已認定如前述，被告所犯上開施用第一級毒品罪、
      施用第二級毒品罪2 罪間，顯係一行為觸犯數罪名，屬想
      像競合犯，應從較重之施用第一級毒品罪處斷。
（四）量刑：爰審酌被告前因施用毒品犯行，已經受觀察勒戒處
      分，本應知所惕勵，卻仍漠視法令禁制再犯本罪，顯未知
      所戒慎，惟衡其施用毒品所生危害，實以自戕身心健康為
      主，對於他人生命、身體、財產等法益，尚無明顯而重大
      之實害，暨其犯罪後坦認犯行之態度等一切情狀，論處如
      主文所示之刑，以示懲儆。
（五）沒收銷毀、沒收：扣案之甲基安非他命驗餘淨重0.5618公
      克，係查獲之第二級毒品，不問屬於犯人與否，應依毒品
      危害防制條例第18條第1 項前段規定沒收銷燬之。至鑑驗
      用罄甲基安非他命0.0002公克部分，因已滅失，爰不另為
      沒收銷燬之諭知，併此說明。又包裝上開甲基安非他命之
      外包裝袋1 個，係被告於本件施用毒品犯行所用之物，且
      為被告所有，此據被告於本院審理時供明在卷，應依刑法
      第38條第1 項第2 款之規定宣告沒收。
四、公訴人於本院99年2 月26日準備程序當庭更正原起訴書所載
    被告施用第一級及第二級毒品之時間、地點及施用方式如同
    事實欄一項下所載，並就原起訴書認被告係分別施用海洛因
    及甲基安非他命各1 次而應予分論併罰部分，更正為被告於
    事實欄一項下所載之時、地，同時施用第一、二級毒品，係
    為一行為觸犯數罪名之想像競合犯，應從一重處斷，併此敘
    明。
據上論斷，應依刑事訴訟法第273 條之1 第1 項、第299 條第1
項前段，毒品危害防制條例第10條第1 項、第2 項、第18條第1
項前段，刑法第11條、第55條、第38條第1 項第2 款，判決如主
文。
本案經檢察官朱俊銘到庭執行職務。
中    華    民    國    99    年    3     月    5     日
                  刑事第十三庭    法  官  方鴻愷
以上正本證明與原本無異。
如不服本判決應於收受判決後10日內向本院提出上訴書狀，並應
敘述具體理由。其未敘述上訴理由者，應於上訴期間屆滿後20日
內向本院補提理由書（均須按他造當事人之人數附繕本）「切勿
逕送上級法院」。
                                  書記官  江怡萱
中    華    民    國    99    年    3     月    8     日
附錄本案論罪科刑法條全文：
毒品危害防制條例第10條
施用第一級毒品者，處6 月以上5 年以下有期徒刑。
施用第二級毒品者，處3 年以下有期徒刑。

司法院資訊處製作；財團法人民間司法改革基金會備份。
